臺灣板橋地方法院民事判決　　九十一年度簡上字第三三七號
　　上　訴　人　　甲○○
　　　　　　　　　乙○○
　　被上訴人　　　丙○○
右當事人間請求返還借款事件，上訴人對於中華民國九十一年八月十二日本院板橋簡
易庭九十一年度板簡字第一三九九號第一審判決提起上訴，本院判決如左：
    主      文
上訴駁回。
第二審訴訟費用由上訴人負擔。
    事      實
甲、上訴人方面：
一、聲明：(一)原判決廢棄。(二)被上訴人應給付上訴人新臺幣（下同）三十六萬元及自
    民國九十一年三月三十一日起至清償日止，按年息百分之五計算之利息。
二、陳述：除與原判決記載相同者，茲引用之外，補稱：
    (一)按消費借貸契約為要物契約，因借用物之交付而生效力，惟交付係事實行為，
      無立憑據無法舉證。被上訴人自書借據一紙，即已證明其與上訴人間借貸行為
      之事實，且依一般社會常情觀之，若非已收取借款，似無自書借據之可能性。
    (二)雖借據中並未表明已收到借款，惟此僅係上訴人與被上訴人法律觀念之不足，
      不明瞭消費借貸契約為要物契約，應於契約上表明借用物之交付，始能證明其
      交付行為，契約才能生效。若因上訴人法律觀念之不足，而逕以之認其無交付
      借款之事實，似有不公。且依一般社會通念，若非熟習法律之人，並不會要求
      於借據中註明「已收到借款」，或是其他證明該有收取借款之文字，僅會依照
      一般傳統通常之文書方式，註明當事人間借貸行為之事實關係，若以此要件來
      要求一般社會大眾，似過於嚴苛。
    (三)系爭借款當初上訴人係交付現金予被上訴人，故目前無任何證據足證上訴人已
      交付借款，亦無其他證人在場，唯一證據即係被上訴人書寫之借據。
三、證據：援用第一審所提證據。
乙、被上訴人方面：
一、聲明：駁回上訴。
二、陳述：除與原判決記載相同者，茲引用之外，補稱：
    伊書寫借據時確實未收到上訴人之借款，嗣後伊固曾央求上訴人交還借據，惟上
    訴人告知已撕毀借據，未料二年後上訴人竟持該借據提起本件訴訟。
    理      由
一、本件上訴人起訴主張被上訴人於八十九年七月二十八日向上訴人借貸三十六萬元
    週轉，並簽有借據一紙，經上訴人交付現金三十六萬元予被上訴人，惟經上訴人
    屢次催討，被上訴人迄未清償等情，因求為命被上訴人給付三十六萬元及自九十
    一年三月三十一日起至清償日止，按年息百分之五計算之利息等語。被上訴人則
    以伊雖簽有借據，惟嗣後上訴人並未交付借款等語，資為抗辯。
二、按稱消費借貸者，謂當事人一方移轉金錢或其他代替物之所有權於他方，而約定
    他方以種類、品質、數量相同之物返還之契約；當事人之一方對他方負金錢或其
    他代替物之給付義務而約定以之作為消費借貸之標的者，亦成立消費借貸，民法
    第四百七十四條定有明文。而依該條於八十八年五月五日修正時之修正理由則謂
    ：「一、我國民法規定之消費借貸，通說認係要物契約，於當事人合意外，更須
    交付金錢或其他代替物，以移轉其所有權於他方，始能成立；：：：二、消費借
    貸契約，固以當事人約定，一方移轉金錢或其他代替物之所有權於他方，他方以
    種類、品質、數量相同之物返環，並因物之交付而成立為典型」，足證消費借貸
    契約性質上係屬要物契約，且以消費借貸物之交付為契約之成立要件。
三、經查本件上訴人主張被上訴人向其借用三十六萬元，固據其提出被上訴人所書之
    借據一紙為證。惟查上訴人提出之借據上並未載明被上訴人已收到系爭三十六萬
    元借款，又被上訴人否認收到系爭三十六萬元借款，上訴人復自承無任何證據足
    證已交付系爭三十六萬元借款予被上訴人，自難認兩造間之消費借貸契約已因借
    貸物之交付而成立，故上訴人提起本件訴訟，請求被上訴人返還借款三十六萬元
    ，洵屬無據。
四、綜上所述，本件上訴人既未能舉證證明其已交付借款三十六萬元予被上訴人，自
    難認兩造間之消費借貸契約已經成立。是則上訴人執此主張被上訴人應返還借款
    三十六萬元，自屬無據。從而，上訴人主張本於消費借貸之法律關係，請求被上
    訴人返還三十六萬元及自九十一年三月三十一日起至清償日止，按年息百分之五
    計算之利息，為無理由，不應准許。原審為上訴人敗訴之判決，併駁回其假執行
    之聲請，並無不合。上訴意旨指摘原判決不當，求予廢棄改判，為無理由，應予
    駁回。
五、據上論結，本件上訴為無理由，依民事訴訟法第四百三十六條之一第三項、第四
    百四十九條第一項、第七十八條，判決如主文。
中　　　華　　　民　　　國　　九十一　　年　　 十二　　 月　　二十五　　日
                                臺灣板橋地方法院民事第一庭
~B審判長法　官　許瑞助
~B　　　法　官　黃信滿
~B　　　法　官　周舒雁
右正本證明與原本無異
本判決不得上訴
中　　　華　　　民　　　國　　九十一　　年　　 十二　　 月　　二十五　　日
~B　法院書記官　曹秋冬
